【裁判字號】    92,重上更(一),202
【裁判日期】    921028
【裁判案由】    毒品危害防制條例
【裁判全文】
臺灣高等法院臺中分院刑事判決              九十二年度重上更(一)字第二二號
    上  訴  人
    即  被  告  甲○○
    選任辯護人  林思銘
                劉雅萍
右上訴人因毒品危害防制條例案件，不服臺灣苗栗地方法院八十六年度訴字第二一七
號中華民國八十八年一月二十六日第一審判決（起訴案號：臺灣苗栗地方法院檢察署
八十六年度偵字第一三五九號、第二四四五號、第二八一五號），提起上訴，經判決
後，最高法院發回更審，本院判決如左：
    主      文
原判決關於甲○○非法販賣化學合成麻醉藥品部分撤銷。
甲○○被訴非法販賣化學合成麻醉藥品部分無罪。
    理      由
一、公訴意旨略以：甲○○（被訴非法吸用化學合成麻醉藥品罪部分業經判決確定）
    與彭國雄（經公訴人另移臺灣新竹地方法院併案審理）共同基於意圖營利之概括
    犯意，自八十六年四月間起，至同年八月上旬止，連續在苗栗縣公館鄉玉谷村向
    陽四十五號七樓住處，或苗栗市○○路一六０巷五十一弄三號一樓羅曉薇租屋處
    ，以十八公克新台幣（下同）一萬五千元之價格，非法販賣化學合成麻醉藥品安
    非他命予劉聰文一次、以半兩一萬四千元或一兩二萬八千元之價格，非法販賣安
    非他命予羅曉薇數次，及販賣予綽號「黑勇」、「小張」、「小黑」等其他不特
    定人圖利，其方式或由甲○○直接交付安非他命予買主，或由彭國雄交付安非他
    命再由甲○○收取價款。嗣於八十六年六月四日下午一時三十分許，在公館鄉玉
    谷村向陽四十五號七樓住處，為警查獲甲○○所有之安非他命三八六．七公克、
    分裝袋七七六個、吸食器一組，同年八月四日下午五時許，在同處查獲安非他命
    十三．二公克，因認甲○○涉有修正前麻醉藥品管理條例（現行法規名稱管制藥
    品管理條例）第十三條之一第二項第一款之非法販賣化學合成麻醉藥品罪嫌。
二、按犯罪事實應依證據認定之，無證據不得認定犯罪事實，刑事訴訟法第一百五十
    四條第二項定有明文。本件公訴人認上訴人即被告（下稱被告）甲○○涉有上開
    罪嫌，係以下列各點為依據：(一)被告確有販賣安非他命之行為，已據證人劉聰文
    、共同被告羅曉薇於警訊、共同被告鄧國忠、羅曉薇於偵查中指證甚詳。(二)被告
    坦承確有轉交羅曉薇所交付之安非他命價金。(三)在被告之住處查獲大量之安非他
    命。惟訊之被告則堅決否認有何犯行，辯稱：伊與彭國雄分租一房間，客廳共用
    ，伊雖將羅曉薇交付之一萬元轉交給彭國雄，但不知該筆金錢是作何用途；劉聰
    文是因懷疑伊向警察檢舉持有槍枝，才說向伊購買非他命；查獲之安非他命等物
    ，為彭國雄所有等語。
三、經查：
  (一)羅曉薇於警訊、偵查、原審及本院分別供稱：「（問：安非他命妳是如何取得的
    ？）我是向彭國雄（男：：：）買的」（二四四六號偵查卷第四頁）、「（問：
    安非他命來源？）向彭國雄買的。（問：你去向陽大地向彭國雄買安非他命時，
    甲○○有無在場？有無看到？是否知情？）她有在，有看到並知道，一、二個禮
    拜前我還透過甲○○轉交錢給彭國雄」（同上卷第五十七頁背面、五十八頁）、
    「（問：八十六年八月四日下午一時許所查扣之安非他命、夾鏈袋、電子秤是何
    人的？）電子秤不是我的，是彭國雄送安非他命來時帶來的，他每次賣安給我們
    時，都會帶秤來，而四十七公克之安非他命，也是彭某帶來的，那是我向他買的
    ，而我已先拿新台幣（下同）一萬元姶甲○○了」（原審卷第一四０頁）、「（
    問：妳有向甲○○買安非他命？）曾經拿錢給她，叫她拿給彭國雄，只有一次，
    她有拿安非他命來給我。是我先拿錢給她，大約是八十六年八月二日或三日，即
    被捉的前一、二天，彭國雄拿來給我，之前我交一萬元給甲○○，她有拿安非他
    命給我，但不夠一萬元，後來她再叫彭國雄補送的。（問：甲○○何時將安非他
    命拿給妳？）就是我交一萬元給她時，她拿給我的，但不夠，才再叫彭國雄送來
    。（問：那些安非他命在何處？）即被警查獲的那三包安非他命，重量四十七公
    克」等語（本院上訴卷第九十頁）。惟上開扣案疑似安非他命之結晶體四十七公
    克，經原審法院送法務部調查局檢驗結果，並無煙毒或甲基安非他命成分，此有
    該局檢驗通知書及送驗單附卷可憑（原審卷第一一四、一一五頁）；羅曉薇所購
    入之結晶體既非安非他命，即難認被告與彭國雄於八十六年八月上旬某日販賣安
    非他命給羅曉薇。
  (二)公訴人指稱被告販賣安非他命之行為已據鄧國忠於偵查中指證甚詳，惟公訴人起
    訴之各偵查卷宗有關鄧國忠之供述，並未曾指證被告販賣安非他命（一四四號偵
    查卷第六頁至第十頁、第四七頁背面至第四八頁、第五三頁背面、第六四頁背面
    、二四四五號偵查卷第二五頁、二四四六號偵查卷第七頁、第六十頁至六一頁、
    第七一頁、第七二頁、七三頁、七七頁），此部分所指，似非有據。
  (三)又修正前之原麻醉藥品管理條例第十三條之三規定：「犯第十三條之一第二項各
    款之罪，供出麻醉藥品來源因而破獲者，得減輕其刑」，非法吸用化學合成麻醉
    藥品安非他命之人，供出安非他命之來源，因而破獲者，依法得減輕其刑，因其
    與販賣安非他命之人，就販賣部分並無共犯之關係，所供販賣者為何人，非全然
    不利於己，為擔保其陳述之真實性，自應有足以令人確信其陳述為真實之證據，
    始得採為認定他人販賣安非他命之依據。證人劉聰文於警訊時證稱：伊除了向綽
    號小龍者購買安非他命外，之前曾向彭國雄、甲○○購買等語（二八一五號偵查
    卷第八頁正面），惟在本院則供稱：「沒有（指沒有向彭國雄、甲○○購買安非
    他命），但警察要我指證他二人的，：：：」（本院上訴卷第一一九頁），前後
    所供不一，已有瑕疵可指；且依前開說明，迄無證據足以擔保證人劉聰文供述之
    真實性，亦難遽以劉聰文之供述為不利於被告之認定。
  (四)再被告公館鄉玉谷村向陽四十五號七樓與彭國雄共同之住處，曾於八十六年六月
    四日凌晨（公訴人誤為下午）一時三十分（客廳沙發夾層查獲，見一三五九號偵
    查卷第八頁正面、第三四頁背面）、八月四日下午五時許（衣架男短褲口袋內查
    獲，見二四四五號偵查卷第三頁背面），兩度被警查獲安非他命、塑膠袋、吸食
    器等物，惟依彭國雄所供，上開安非他命均係其所有（一三五九號偵查卷第三頁
    背面、二四四五號偵查卷第二十五頁），尚乏證據足以證明上開安非他命等物，
    係被告所有供其販賣所用之物。此外，復查無其他確切事證足以證明被告有何販
    賣安非他命之行為，本件不能證明被告犯罪。
四、被告被訴非法販賣化學合成麻醉藥品部分，原審未察，逕對被告論罪科刑，尚難
    認洽，被告上訴意旨指摘此部分原審判決不當，為有理由，應由本院將原審判決
    此部分撤銷，另為被告無罪之諭知。
五、依刑事訴訟法第三百六十九條第一項前段、第三百六十四條、第三百零一條，判
    決如主文。
本案經檢察官乙○○到庭執行職務。
中      華      民      國      九十二  年      十      月      二十八  日
                                臺灣高等法院臺中分院刑事第十庭
                                      審判長法  官  林  照  明
                    法  官  蔡  名  曜
                                            法  官  王      銘
右正本證明與原本無異。
如不服本判決應於收受送達後十日內向本院提出上訴書狀，其未敘述上訴之理由者並
得於提起上訴後十日內向本院補提理由書（均須按他造當事人之人數附繕本）。
                                            書記官  王  麗  珍
中      華      民      國      九十二  年      十      月      三十一  日
                                                                        Ａ


司法院資訊處製作；財團法人民間司法改革基金會備份。
